【裁判字號】    90,上訴,709
【裁判日期】    900620
【裁判案由】    毒品危害防制條例
【裁判全文】
臺灣高等法院臺中分院刑事判決                  民國九十年度上訴字第七○九號
    上  訴  人
    即  被  告  乙○○
    指定辯護人  本院公設辯護人  甲○○
右上訴人因毒品危害防制條例案件，不服臺灣台中地方法院中華民國九十年二月九日
第一審判決(民國八十九年度訴字第二九八○號，起訴案號：臺灣台中地方法院檢察
署民國八十九年度偵字第一八○二一號)，提起上訴，本院判決如左：
    主  文
上訴駁回。
    事  實
一、乙○○基於概括之犯意，連續先於民國（下同）八十九年十月間，在台中縣大里
    市○○路轉讓安非他命十次給友人許恭敏施用；再於同年月十日十七時許及同年
    十一月七日十四時，在台中縣大里市○○路一三一巷九弄三八號轉讓第二級毒品
    安非他命（以下簡稱安非他命）二次予劉炎昃二次施用，並由劉炎昃變造韓家駿
    之身分證一張交予乙○○；又於同年十一月初，在台中市汽車旅館及台中縣烏日
    鄉○○村○○路六五八巷二一號友人賴明賢住處，轉讓安非他命四、五次予賴明
    賢施用，並由賴明賢提供其所申請之ＳＩＭ卡予乙○○使用。嗣於同年十一月十
    一日二十三時三十分許，在台中縣大里市○○路一三一巷九弄三十八號前為警查
    獲，並扣得乙○○所有，因轉讓安非他命所得之變造韓家駿之身分證一張。
二、案經臺中市警察局第五分局報請臺灣臺中地方法院檢察署檢察官偵查起訴。
    理  由
一、訊據上訴即被告乙○○矢口否認有何轉讓安非他命犯行，辯稱：伊並未轉讓安非
    他命予劉炎昃、賴明賢及許恭敏施用，是伊施用完安非他命，放在旁邊，劉炎昃
    等人自己拿去吸用，劉炎昃、賴明賢為報答伊，才給伊變造之身分証及ＳＩＭ卡
    云云。惟查：上訴即被告於原審法院供稱：是劉炎昃偽造身分証要錢，但他沒有
    錢，所以拿二、三次安非他命給劉炎昃用。另他給過賴明賢四、五次安非他命，
    是於八十九年十一月初，在台中市汽車旅館及賴明賢家裡拿給賴明賢與他換ＳＩ
    Ｍ卡，賴明賢申請五張ＳＩＭ卡，一張給他用。又他在八十九年十月間拿安非命
    給許恭敏十次左右，都在台中縣大里市○○路給許恭敏，因為他不知到何處買安
    非他命，許恭敏幫他買，所以他會給許恭敏一點安非他命各等語（見同院八十九
    年十二月八日訊問筆錄）。足見被告應係轉讓安非他命給劉炎昃等三人，而非單
    純與渠等共同施用安非他命。再証人劉炎昃於警訊中供稱他所施用之安非他命是
    向被告拿的，沒有用錢購買，只向他拿過二次，分別於八十九年十月十日十七時
    許及八十九年十一月七日十四時，在台中縣大里市○○路一三一巷九弄三八號拿
    的，第二次拿安非他命時是以變造身分証換的等語（見偵查卷第二三頁）；於偵
    查中亦供稱他只向被告拿過二次安非他命兩小包。証人賴明賢於警訊中亦供稱安
    非他命係被告拿給他施用，沒有代價等語（偵同上偵查卷第十八頁）。証人許恭
    敏於警訊中亦供稱安非他命係被告提供給他施用，沒有代價或物品交換等語（見
    同上偵查卷第十四頁反面）。益徵被告應係轉讓安非他命給劉炎昃等三人，而非
    單純與渠等共同施用安非他命。被告前開所辯應不足採。事證已臻明確，被告犯
    行堪予認定。
二、按安非他命屬毒品危害防制條例第二條第一項第二款規定之第二級毒品，被告前
    開轉讓之行為，核係犯同條例第八條第二項之轉讓第二級毒品罪。被告為轉讓安
    非他命而持有該毒品，該持有之低度行為應為轉讓之高度行為所吸收，不另論罪
    。公訴人雖認應依同條例第四條第二項之販賣第二級毒品罪處斷，惟查：証人賴
    明賢於警訊中供稱渠所施用之安非他命係被告所提供，沒有金錢代價等語（見同
    上偵查卷第十八頁），嗣稱被告有要他將所申請的ＳＩＭ卡借被告使用等語（同
    上偵查卷第十八頁背面）。証人劉炎昃於警訊中亦供稱被告見他有偽造之身分証
    ，即跟他說朋友嘛！也幫我做一張，我有「糖」（按即安非他命）給你吃（見同
    上偵查卷第四十頁反面）；於警訊中並稱他只向被告拿過二次，第二次拿安非他
    命時是以變造身分証換的等語（見同上偵查卷第二三頁）。亦即被告與劉炎昃、
    賴明賢原為友人，渠轉讓多次安非他命予劉炎昃、賴明賢施用，雖其中部分係以
    安非他命換取使用ＳＩＭ卡及變造之身分証，但亦有部分係完全無代價。是以轉
    讓安非他命而取得前開ＳＩＭ卡之使用及變造之身分証，尚難認係安非他命交易
    之「相當對價」，亦即尚無從認被告之前開轉讓行為係基於營利之意圖而為之。
    再毒品危害防制條例第四條第二項之構成要件係「販賣」第二級毒品。即令被告
    取得前開ＳＩＭ卡之使用及變造之身分証，係安非他命交易之「相當對價」，被
    告之行為僅近似互易或無名契約，而非「販賣」。由構成要件之「販賣」文義，
    尚無從當然包括前開近似互易或無名契約之情形。如認前開情形亦屬販賣，則顯
    係對「販賣」文義之類推，而違反刑法第一條之罪刑法定原則（類推適用之禁止
    ）。是本件起訴法條尚有未洽，應予變更。被告先後多次犯行，觸犯構成要件相
    同之罪名，顯係基於概括犯意反覆為之，為連續犯，應依刑法第五十六條規定以
    一罪論，並加重其刑。起訴書雖未載被告轉讓安非他命予友許恭敏部分之犯行，
    惟此部分與原起訴部分有連續犯之裁判上一罪之關係，本院自得併予審酌。爰審
    酌被告曾有違反麻醉藥品管理條例前科，深知毒品對人之危害，仍轉讓安非他命
    予他人施用、轉讓之目的、次數、轉讓安非他命戕害國民健康，及其犯罪後態度
    等一切情狀，量處有期徒刑拾月示懲。
三、被告為警查獲時，扣得被告持有之前開偽造之韓家駿身分証一張，係被告轉讓安
    非他命所得之物，併依刑法第三十八條第一項第二款規定宣告沒收。另扣案之安
    非他命、海洛因，及施用毒品有關物品部分，與本案之轉讓行為無關；扣案之Ｓ
    ＩＭ卡一批係許恭敏所有，亦與本案之轉讓行為無關，應另行處理，爰均不為沒
    收之諭知。其認事用法，核無不合，上訴意旨，仍執前詞指摘原判決不當，非有
    理由，應予駁回。
四、據上論斷，應依刑事訴訟法第三百六十八條，判決如主文。
本案經檢察官丙○○到庭執行職務。
中      華      民      國    九十      年      六      月     二十     日
                              臺灣高等法院臺中分院刑事第六庭
                                    審判長法  官  李  文  雄
                                          法  官  邱  顯  祥
                                          法  官  陳  嘉  雄
右正本證明與原本無異。
如不服本判決應於收受送達後十日內向本院提出上訴書狀，其未敘述上訴之理由者並
得於提起上訴後十日內向本院補提理由書（均須按他造當事人之人數附繕本）。
                                          書記官  劉  美  宏
中      華      民      國    九十    年      六     月      二十       日
                                                                        Ａ


司法院資訊處製作；財團法人民間司法改革基金會備份。
